臺灣高雄地方法院刑事判決　　　　　　100年度審易字第960號
公　訴　人　臺灣高雄地方法院檢察署檢察官
被　　　告　謝奇霖
　　　　　　　　（另案於法務部矯正署高雄第二監獄執行中）
上列被告因竊盜等案件，經檢察官提起公訴（100 年度偵字第17
39號），被告於準備程序中就被訴事實為有罪之陳述，經本院告
知簡式審判程序之旨，並聽取被告與公訴人之意見後，本院裁定
進行簡式審判程序，判決如下：
    主  文
謝奇霖犯如附表所示之拾罪，均累犯，各處如附表所示之刑及從
刑。應執行有期徒刑陸年，扣案之六角扳手、一字型螺絲起子、
十字型螺絲起子各壹支，及頭罩壹只，均沒收。
    事  實
一、謝奇霖於民國91年間，因竊盜案件，經本院以91年度旗簡字
    第120 號判決判處有期徒刑1 年，緩刑3 年確定，嗣經撤銷
    緩刑；再因竊盜案件，經臺灣高等法院高雄分院以93年度上
    易字第76號判決判處有期徒刑1 年確定；上開2 案接續執行
    ，於96年3 月21日縮短刑期假釋出監並付保護管束，而於96
    年7 月16日保護管束期滿未經撤銷，視為執行完畢。詎其猶
    不知悔改，於如附表所示之時間、地點，騎乘車牌號碼YG3-
    836 號之重型機車，攜帶其所有，客觀上足對人之生命、身
    體安全產生威脅之六角扳手、一字型螺絲起子、十字型螺絲
    起子各1 支等物，至附表所示之被害人住處，竊取如附表所
    示之財物。嗣於99年12月29日3 時45分許，在高雄市三民區
    ○○○路與建國二路，因另案通緝，為警緝獲，並自謝奇霖
    身上及所騎用之上開機車內扣得上開工具、CK牌女用內褲、
    女用胸罩、PUMA牌外套各1 件、口罩、黑色頭套各1 個及現
    金新臺幣（下同）9 萬3,600 元，另在其住宿地點扣得胸罩
    13件、女用內褲9 件、女用束褲1 件及其所有，用以供其竊
    盜時遮掩身分所用之頭罩1 件等物，始悉上情。
二、案經彭國顯、賴立家、高培華、盧美鳳、潘燕鈴、蔡沂庭、
    王俊文及孫寶茹訴由高雄市政府警察局三民第二分局報請臺
    灣高雄地方法院檢察署檢察官偵查起訴。
    理  由
一、按被告謝奇霖所為係犯死刑、無期徒刑、最輕本刑為3 年以
    上有期徒刑以外之罪，其於準備程序中就被訴事實為有罪之
    陳述，經本院告知簡式審判程序之旨，並聽取公訴人、被告
    之意見後，本院認為適宜進行簡式審判程序，爰依刑事訴訟
    法第273 條之1 第1 項規定，裁定行簡式審判程序，合先敘
    明。
二、上揭事實，業據被告謝奇霖於本院審理時供承不諱，核與證
    人即告訴人彭國顯、賴立家、高培華、盧美鳳、潘燕鈴、蔡
    沂庭、王俊文及孫寶茹、證人即被害人林聖豪、廖一女於警
    詢之指述大致相符，並有高雄市政府警察局三民第二分局扣
    押筆錄、扣押物品目錄表各2 份、贓物認領保管單3 份、路
    口監視器翻拍照片30張及現場照片31張附卷可參，是被告之
    任意性自白核與事實相符，洵堪採為論罪科刑之依據。本案
    事證明確，被告上開犯行，堪以認定，應依法論科。
三、新舊法比較：
    本件被告謝奇霖行為後，刑法第321條第1項業於100年1月26
    日修正公布，並於同年月28日施行。按行為後法律有變更者
    ，適用行為時之法律，但行為後之法律有利於行為人者，適
    用最有利於行為人之法律，刑法第2條第1項定有明文。查修
    正後刑法第321條第1項規定：「犯竊盜罪而有下列情形之一
    者，處6月以上、5年以下有期徒刑，得併科新臺幣100,000
    元以下罰金：一侵入住宅或有人居住之建築物、船艦或隱匿
    其內而犯之者。二毀越門扇、牆垣或其他安全設備而犯之者
    。三攜帶兇器而犯之者。四結夥三人以上而犯之者。五乘火
    災、水災或其他災害之際而犯之者。六在車站、埠頭、航空
    站或其他供水、陸、空公眾運輸之舟、車、航空機內而犯之
    者」，經比較新舊法之規定，新法增加「得併科罰金」之規
    定外，並刪除原第1款「於夜間」之要件，且就第6款增加「
    航空站、其他供水、陸、空公眾運輸之舟、車、航空機內」
    之要件，核均屬加重刑罰或擴大加重竊盜構成要件之涵攝範
    圍，是修正後刑法第321條第1項之規定並未有利於行為人，
    而應適用修正前刑法第321條第1項之規定。
四、論罪部分：
（一）按刑法第321 條第1 項第3 款之攜帶兇器竊盜罪，係以行
      為人攜帶兇器竊盜為其加重條件，此所謂兇器，其種類並
      無限制，凡客觀上足對人之生命、身體、安全構成威脅，
      具有危險性之兇器均屬之，且祇須行竊時攜帶此種具有危
      險性之兇器為已足，並不以攜帶之初有行兇之意圖為必要
      （最高法院79年臺上字第5253號判例意旨參照）。次按關
      於「毀越」指毀損與踰越而言，毀越門扇或安全設備而入
      室行竊，其越入行為即屬侵入住宅，已結合於所犯加重竊
      盜之罪質中，無更行構成侵入住宅罪之理；其中毀損門扇
      安全設備竊盜罪，乃同法第354 條之毀損罪與普通竊盜罪
      之結合犯，上開毀損門扇安全設備，係犯普通竊盜罪之加
      重情形，已結合於所犯加重竊盜之罪質中，自不能於論以
      加重竊盜罪外，更行論以毀損罪（最高法院27年上字第18
      87號判例、92年度臺非字第6 號判決意旨參照）。再按刑
      法第321 條第1 項所列各款為竊盜之加重條件，如犯竊盜
      罪兼具數款加重情形時，因竊盜行為祇有一個，仍祇成立
      一罪，不能認為法律競合或犯罪競合，但判決主文應將各
      種加重情形順序揭明，理由並應引用各款，俾相適應（最
      高法院69年臺上字第3945號判例意旨參照）。
（二）查被告所持之六角扳手、一字型螺絲起子、十字型螺絲起
      子，均為金屬材質，且得以破壞氣窗或鐵窗，可見其質地
      堅硬，客觀上顯然足以對人之生命、身體、安全構成威脅
      ，具有危險性，應屬兇器無訛；被告又以上開工具破壞氣
      窗或鐵窗，並自鐵窗或氣窗處進入屋內，此舉應屬毀越安
      全設備。故核被告所為，就附表編號1 、3 部分，係犯修
      正前刑法第321 條第1 項第3 款、第1 款攜帶兇器夜間侵
      入住宅竊盜罪；就附表編號2   部分，係犯修正前刑法第
      321 條第1 項第3 款、第2 款、第1 款攜帶兇器踰越牆垣
      侵入住宅竊盜罪；就附表編號4 、6 部分，係犯修正前刑
      法第321 條第1 項第3 款、第2 款、第1 款攜帶兇器毀越
      門扇侵入住宅竊盜罪；就附表編號5 部分，係犯修正前刑
      法第321 條第2 項、第1 項第3 款、第2 款、第1 款攜帶
      兇器毀越門扇侵入住宅竊盜未遂罪；就附表編號7 部分，
      係犯修正前刑法第321 條第1 項第2 款、第1 款毀越門扇
      侵入住宅竊盜罪；就附表標號8 、9 部分，係犯修正前刑
      法第321 條第2 項、第1 項第2 款、第1 款毀越門扇侵入
      住宅竊盜未遂罪；就附表編號10部分，係犯刑法第320 條
      第1 項之竊盜罪。公訴意旨認被告就附表編號10犯罪事實
      所示部分係犯刑法第321條第1項第3款攜帶兇器竊盜罪，
      尚有未合，惟因二者基本社會事實同一，爰依法變更起訴
      法條。被告所犯上開10次竊盜犯行，犯意各別，行為互殊
      ，應予分論併罰。又被告有犯罪事實欄所載之科刑、執行
      紀錄，此有臺灣高等法院被告前案紀錄表在卷可按，其於
      有期徒刑執行完畢後，5 年內故意再犯本件有期徒刑以上
      之罪，為累犯，應依刑法第47條第1 項之規定加重其刑。
      被告如附表編號5 、8 、9 所示竊案部分，已著手於犯罪
      行為之實行而未得逞，為未遂犯，爰依刑法第25條第2 項
      規定，按既遂犯之刑減輕之。被告有前揭法定加重及減輕
      事由，爰依法先加後減之。
五、科刑部分：
    爰審酌被告不思以正當途徑獲取財物，竟為貪圖私利，隨機
    挑選對象，而以攜帶兇器、踰越安全設備或徒手之方式，竊
    取他人財物，破壞他人對財產權之支配，並危害社會治安，
    所為實有不該，且事發至今均未與被害人和解，亦未主動將
    贓物返還各該被害人，僅有如附表編號7 、10所示之財物及
    編號6 所示之4 件女用胸罩、1 件內褲，因為警查獲而發還
    被害人，尚難認被告有悔改之意，況被告已有多次竊盜前科
    ，猶不思警惕之心，戒除犯罪習慣，竟再次犯本件竊盜罪，
    素行顯然不佳，惟念及被告犯後坦承犯行，態度尚可，暨其
    犯罪動機、目的、手段、所生損害、所竊取財物之價值等一
    切情狀，分別量處如附表主文欄所示之刑，並定其應執行刑
    如主文所示。
六、沒收部分：
    至扣案之六角扳手、一字型螺絲起子、十字型螺絲起子各1
    支，係被告所有供犯如附表所示編號1 至6 竊盜犯行所用之
    物；又扣案之頭罩1 件，係被告所有，用以供其竊盜時遮掩
    身分所用之物，此均業據被告供陳在卷，應依刑法第38條第
    1 項第2 款之規定，宣告沒收。
七、另檢察官雖以被告被告曾有多次竊盜前科，且多次受有期徒
    刑執行完畢，尚不知悔改，竟在甫出獄之短暫期間內，再次
    犯案，顯見被告有犯罪習慣，對社會秩序、民眾權益有重大
    危害，而被告正值青壯之年，卻未盡其力於正途，反而屢次
    犯罪，實有必要矯治其惡習、性格，為使其學習一技之長，
    並培育正確之謀生觀念，俾其能於將來刑滿重返社會時，不
    再重蹈覆轍以獲新生，請宣告於刑之執行前令入勞動場所強
    制工作之保安處分等語。惟按有犯罪之習慣或因遊蕩或懶惰
    成習而犯罪者，於刑之執行前，令入勞動場所，強制工作，
    刑法第90條第1 項定有明文。是依上開規定，令被告於刑之
    執行前，入勞動場所強制工作者，應以被告「有犯罪習慣或
    因遊蕩、懶惰成習而犯罪」為前提，並應有具體之事實以資
    證明，而非一有犯罪前科、累犯或被告犯有數案件等情形，
    即得認為有犯罪之習慣。經查，本件被告雖有多次犯竊盜罪
    紀錄，惟尚無其他具體事證，得據以認定被告確有犯罪習慣
    ，或因遊蕩、懶惰成習而犯罪。況本院於量刑時，已將被告
    之前科、曾為數次竊盜犯行等上開各情，併予納入考量，而
    認被告經本件刑罰之宣告及執行，應已足以收教化矯治之效
    ，改正其犯罪觀念，爰不另為強制工作之諭知，併此敘明。
據上論斷，應依刑事訴訟法第273 條之1 、第299 條第1 項前段
，刑法第2 條第1 項前段、第320 條第1 項、第47條第1 項、第
25條第2 項、第51條第5 款、第38條第1 項第2 款，修正前刑法
第321 條第1 項第1 款、第2 款、第3 款、第2 項，刑法施行法
第1 條之1 ，判決如主文。
本案經檢察官李英霆到庭執行職務。
中    華    民    國   100    年    5     月    4     日
                刑事第十庭    法  官  楊珮瑛
以上正本證明與原本無異。
如不服本判決應於收受送達後10日內向本院提出上訴書狀，並應
敘述具體理由；如未敘述上訴理由者，應於上訴期間屆滿後20日
內向本院補提理由書（均須按他造當事人之人數附繕本）「切勿
逕送上級法院」。
中    華    民    國   100    年    5     月    4     日
                              書記官  邱家銘
中華民國刑法第320 條第1 項
意圖為自己或第三人不法之所有，而竊取他人之動產者，為竊盜
罪，處五年以下有期徒刑、拘役或五百元以下罰金。
修正前中華民國刑法第321條
犯竊盜罪而有左列情形之一者，處6 月以上、5 年以下有期徒刑
：
一  於夜間侵入住宅或有人居住之建築物、船艦或隱匿其內而犯
    之者。
二  毀越門扇、牆垣或其他安全設備而犯之者。
三  攜帶兇器而犯之者。
四  結夥三人以上而犯之者。
五  乘火災、水災或其他災害之際而犯之者。
六  在車站或埠頭而犯之者。
前項之未遂犯罰之。
附表：
┌──┬─────┬───────┬──────┬───┬───────┬───────┐
│編號│  時  間  │    地  點    │  竊取物品  │被害人│進入屋內方式  │所犯之罪及所處│
│    │          │              │            │      │              │之刑（含從刑）│
├──┼─────┼───────┼──────┼───┼───────┼───────┤
│ 1  │99年12月4 │高雄市三民區民│現金1萬3,000│彭國顯│持扣案工具破壞│謝奇霖犯攜帶兇│
│    │日4 時許  │族一路638巷41 │元          │      │1 樓紗窗進入屋│器夜間侵入住宅│
│    │          │號            │            │      │內。          │竊盜罪，累犯，│
│    │          │              │            │      │              │處有期徒刑捌月│
│    │          │              │            │      │              │，扣案之六角扳│
│    │          │              │            │      │              │手、一字型螺絲│
│    │          │              │            │      │              │起子、十字型螺│
│    │          │              │            │      │              │絲起子各壹支，│
│    │          │              │            │      │              │均沒收。      │
├──┼─────┼───────┼──────┼───┼───────┼───────┤
│ 2  │99年12月8 │高雄市三民區金│現金15萬元  │賴立家│持扣案工具翻越│謝奇霖犯攜帶兇│
│    │日5 時15分│陵街106巷9弄6 │            │      │圍牆，破壞2 樓│器踰越牆垣夜間│
│    │許        │號            │            │      │後門鎖侵入屋內│侵入住宅竊盜罪│
│    │          │              │            │      │。            │，累犯，處有期│
│    │          │              │            │      │              │徒刑玖月，扣案│
│    │          │              │            │      │              │之六角扳手、一│
│    │          │              │            │      │              │字型螺絲起子、│
│    │          │              │            │      │              │十字型螺絲起子│
│    │          │              │            │      │              │各壹支，均沒收│
│    │          │              │            │      │              │。            │
├──┼─────┼───────┼──────┼───┼───────┼───────┤
│ 3  │99年12月10│高雄市三民區金│現金500元、 │林聖豪│持扣案工具自4 │謝奇霖犯攜帶兇│
│    │日7 時許  │山路18巷23弄10│華碩牌筆記型│      │樓陽台進入屋內│器夜間侵入住宅│
│    │          │號            │電腦1臺、女 │      │。            │竊盜罪，累犯，│
│    │          │              │用皮夾1個、 │      │              │處有期徒刑捌月│
│    │          │              │女用內衣褲、│      │              │，扣案之六角扳│
│    │          │              │香水（共值3 │      │              │手、一字型螺絲│
│    │          │              │萬5,000元） │      │              │起子、十字型螺│
│    │          │              │            │      │              │絲起子各壹支，│
│    │          │              │            │      │              │均沒收。      │
├──┼─────┼───────┼──────┼───┼───────┼───────┤
│ 4  │99年12月19│高雄市三民區大│金幣3枚（價 │高培華│持扣案工具破壞│謝奇霖犯攜帶兇│
│    │日1 時30分│中一路193巷16 │值3萬元）   │      │2樓 廁所氣窗進│器毀越安全設備│
│    │許        │弄17號        │            │      │入屋內。      │夜間侵入住宅竊│
│    │          │              │            │      │              │盜罪，累犯，處│
│    │          │              │            │      │              │有期徒刑玖月，│
│    │          │              │            │      │              │扣案之六角扳手│
│    │          │              │            │      │              │、一字型螺絲起│
│    │          │              │            │      │              │子、十字型螺絲│
│    │          │              │            │      │              │起子各壹支，均│
│    │          │              │            │      │              │沒收。        │
├──┼─────┼───────┼──────┼───┼───────┼───────┤
│ 5  │99年12月19│高雄市三民區大│未竊得財物  │盧美鳳│持扣案工具破壞│謝奇霖犯攜帶兇│
│    │日1 時30分│中一路193巷16 │            │      │2樓 廁所鐵窗進│器毀越安全設備│
│    │許        │弄15號        │            │      │入屋內。      │夜間侵入住宅竊│
│    │          │              │            │      │              │盜未遂罪，累犯│
│    │          │              │            │      │              │，處有期徒刑柒│
│    │          │              │            │      │              │月，扣案之六角│
│    │          │              │            │      │              │扳手、一字型螺│
│    │          │              │            │      │              │絲起子、十字型│
│    │          │              │            │      │              │螺絲起子各壹支│
│    │          │              │            │      │              │，均沒收。    │
├──┼─────┼───────┼──────┼───┼───────┼───────┤
│ 6  │99年12月19│高雄市三民區大│現金6萬元、 │潘燕鈴│持扣案工具破壞│謝奇霖犯攜帶兇│
│    │日2 時許  │中一路193巷16 │金戒1個、金 │      │廁所鐵窗進入屋│器毀越安全設備│
│    │          │弄11號        │墬2個（共值7│      │內。          │夜間侵入住宅竊│
│    │          │              │萬5,000元） │      │              │盜罪，累犯，處│
│    │          │              │4件女用胸罩 │      │              │有期徒刑玖月，│
│    │          │              │、1件內褲   │      │              │扣案之六角扳手│
│    │          │              │            │      │              │、一字型螺絲起│
│    │          │              │            │      │              │子、十字型螺絲│
│    │          │              │            │      │              │起子各壹支，均│
│    │          │              │            │      │              │沒收。        │
├──┼─────┼───────┼──────┼───┼───────┼───────┤
│ 7  │99年12月29│高雄市左營區民│現金9萬3,600│廖一女│徒手破壞2樓樓 │謝奇霖犯毀越安│
│    │日2 時30分│族一路960巷25 │元          │      │梯旁氣窗進入屋│全設備夜間侵入│
│    │許        │弄50號        │            │      │內。          │住宅竊盜罪，累│
│    │          │              │            │      │              │犯，處有期徒刑│
│    │          │              │            │      │              │捌月。        │
├──┼─────┼───────┼──────┼───┼───────┼───────┤
│ 8  │99年12月29│高雄市左營區民│未竊得財物  │蔡沂庭│徒手破壞2樓廁 │謝奇霖犯毀越安│
│    │日2 時45分│族一路960巷25 │            │      │所鐵窗進入屋內│全設備夜間侵入│
│    │許        │弄56號        │            │      │              │住宅竊盜未遂罪│
│    │          │              │            │      │              │，累犯，處有期│
│    │          │              │            │      │              │徒刑陸月。    │
├──┼─────┼───────┼──────┼───┼───────┼───────┤
│ 9  │99年12月29│高雄市左營區民│未竊得財物  │王俊文│徒手破壞2 樓廁│謝奇霖犯毀越安│
│    │日3 時45分│族一路960 巷25│            │      │所窗戶進入屋內│全設備夜間侵入│
│    │許        │弄60號        │            │      │              │住宅竊盜未遂罪│
│    │          │              │            │      │              │，累犯，處有期│
│    │          │              │            │      │              │徒刑陸月。    │
├──┼─────┼───────┼──────┼───┼───────┼───────┤
│ 10 │99年12月29│高雄市左營區民│CK牌女用內衣│孫寶茹│自陽台外伸手竊│謝奇霖犯竊盜罪│
│    │日3時許   │族一路960巷25 │褲各1件（價 │      │取該物品      │，累犯，處有期│
│    │          │弄61號2樓     │值2500元）  │      │              │徒刑肆月。    │
└──┴─────┴───────┴──────┴───┴───────┴───────┘